【裁判字號】    99,訴,1721
【裁判日期】    991115
【裁判案由】    給付貨款
【裁判全文】
臺灣臺北地方法院民事判決              99年度訴字第1721號
原      告  台灣莊臣股份有限公司
法定代理人  丁○○
訴訟代理人  高瑞錚律師
            陳在源律師
            張梅音律師
被      告  百級有限公司
法定代理人  丙○○
訴訟代理人  余俊儒律師
上列當事人間給付貨款事件，本院於民國九十九年十月二十八日
言詞辯論終結，判決如下：
    主      文
被告應給付原告新臺幣捌拾貳萬肆仟壹佰伍拾參元，及自民國九
十九年五月七日起至清償日止，按年息百分之五計算之利息。
訴訟費用由被告負擔。
本判決於原告以新臺幣貳拾柒萬肆仟柒佰拾柒元供擔保後，得假
執行。但被告如以新臺幣捌拾貳萬肆仟壹佰伍拾參元為原告預供
擔保，得免為假執行。
    事實及理由
一、按因契約涉訟者，如經當事人定有債務履行地，得由該履行
    地之法院管轄，民事訴訟法第12條定有明文。查本件兩造約
    定被告之付款方式，係由被告將款項匯至設址於台北市○○
    區○○路1號之花旗商業銀行營業部原告帳戶，亦即契約所
    定給付價金債務之履行地在本院轄區內，則本院就本件訴訟
    自有管轄權，合先敘明。
二、原告起訴主張：原告台灣莊臣股份有限公司經營清潔用品等
    製造、批發及零售。被告百級有限公司批發銷售原告之產品
    ，亦即為自己之計算，向原告批購相關產品，按月結算支付
    價金予原告，再批售予雜貨店或超商零售。民國98年間，雙
    方決定終止合作關係，被告竟要求將其尚未銷出之貨品全部
    辦理退貨。惟兩造間法律關係為買賣關係，性質係繼續性供
    給契約，及依過去合作慣例，原告並無接受退貨之義務，被
    告即拒付貨款，幾經協商仍無結果。查被告於98年9月間向
    原告訂購貨品金額共新臺幣（下同）1,005,618元，經扣除
    退貨115,135元、8、9月陳列費60,201元、補貼標價差6,129
    元後，尚欠824,153元未給付。爰依民法第367條規定，提起
    本訴。並聲明：（一）被告應給付原告824,153元，及自起
    訴狀繕本送達翌日（即99年5月7日）起至清償日止，按年息
    5％計算之利息。（二）願供擔保，請准宣告假執行。
三、被告則抗辯以：被告自96年7月起批發銷售原告之產品，由
    被告在雲林嘉義地區代理銷售原告生產製造之產品，每月初
    由被告依地區市場概況或配合原告推廣新開發產品及下游零
    售商等需求，向原告下訂相關產品，原告將產品運送至被告
    之倉儲後，再由被告批交予下游各零售商販售，並於每月底
    結算，扣除滯銷難賣或損壞或下游零售商退換之貨品後，按
    月給付價金予原告，兩造間非單純之買賣關係，而係具有代
    銷之性質，被告保留有不須原告同意即可退貨之權利。惟於
    98年8月間，原告單方面通知各地區代銷商，自同年10月1日
    起變更退銷貨辦法，爾後各地區代銷商退貨之物品，原告僅
    願退還退貨物品50％之貨款。嗣因被告不同意此條款，雙方
    乃合意終止合作關係。經兩造清算結果，原告仍有計720,30
    9元之剩餘貨品尚待辦理退貨，依兩造約定及交易慣例，被
    告遂先後於98年11月18日、同年12月2日以郵局存證證信函
    通知原告，妥求原告立即將原告剩餘之全數商品辦理退貨及
    清算貨款，詎原告竟對應退貨品均置之不理，拒絕辦理退貨
    清算事宜，被告爰依民法第334條之規定主張抵銷等語。並
    聲明：（一）原告之訴駁回。（二）如受不利判決，願供擔
    保請准宣告免為假執行。
四、 兩造不爭執及爭執之事項：
（一）兩造不爭執事項：
    1、兩造自96年7月起開始交易，98年9月間合意終止交易關
       係。
    2、被告曾分別於98年11月18日及同年12月2日以郵局存證信
       函通知原告將尚未銷售之貨品全數辦理退貨，清算貨款
       。
    3、被告對於原告提出證據形式上真正不爭執。原告對於被
       告提出證據除被證一以外其餘證據形式上真正不爭執。
（二）爭執部分：
    1、被告尚積欠原告多少貨款未給付？
    2、兩造合意終止合作關係後，原告有無接受被告退貨之義
       務？若可，被告得據以抵銷貨款之待退存貨金額為若干
       ？
五、得心證之理由
    原告主張被告應給付貨款，被告則以兩造曾有結束合作關係
    全數退貨之約定應扣除退貨款702,329元抵銷為辯。然按商
    品之製造商或進口商將其製造或進口之商品，經由經銷商（
    或代理店或代理商）為商品之販賣，以維持或擴張其商品之
    銷路，而製造商或進口商與經銷商（或代理店或代理商）所
    訂之契約。至其法律上之性質，則依其契約之具體內容，可
    能有三種類型，即具買賣契約之性質者，具行紀契約之性質
    者及具代辦商契約之性質者是，不同類型之當事人間之權利
    義務關係自屬不同。查被告主張其為代銷關係，就所銷售原
    告貨物並非買賣云云，惟並未舉證以明其說，且所舉證人即
    被告之前手雲嘉南地區經銷商正玉佳有限公司（下稱正玉佳
    公司）負責人甲○○固到庭結證稱其為代銷關係，然就貨款
    部分則為是隔月付，依據買進的貨計算貨款，扣掉陳列費用
    及退不良品之貨品費用，一般品沒有過期也不能退貨，沒有
    賣完如果是停產的可以退，如果沒有過期不能退。並提供土
    地、房子設定抵押作擔保，設定金額有350萬以上等語甚詳
    （見本院卷第69頁反面至70頁），堪認原告與經銷商間為買
    賣關係，除非有特別約定，自不能任意退貨。被告另以結束
    經銷關係時得全額退貨云云，復以證人甲○○為證，惟其證
    以係未售出之貨品轉賣後手即被告，由被告出資承買，且業
    界經銷商均將結束合作十支量品轉給承接之後手如此處理等
    語甚明（見本院卷第70頁），參諸證人即原告公司員工乙○
    ○、戊○○已就僅與被告約定瑕疵品及停產品即回收品得全
    數退貨，其餘則依原告業績額度計算百分之1.5之退貨額一
    事於本院結證詳確（見本院卷第67頁正面及68頁正面）。不
    惟被告前手係將貨品售予被告，無所謂被告所辯合作關係結
    束良品得全部退貨之約定，抑且被告所執卷附經銷商請款總
    表中正玉佳公司退貨款亦非結束時之全數退貨款，更為證人
    戊○○結證詳確（見本院卷第69頁反面），自不能作被告有
    利之事實認定。被告復未舉證證明兩造合作之初，確係約定
    結束時得全數退貨之合意，被告所為前開辯解自不足採。原
    告主張被告應給付貨款，自屬有據。被告對原告請求之金額
    並無爭執，僅以該金額需扣除應退或金額等語為辯，被告既
    不能主張退貨抵銷，原告請求被告應給付824,153元，要屬
    有理。
六、綜上所述，兩造間之代銷關係乃以買賣契約行之，並無約定
    被告結束代銷時得全數退貨。從而，原告本於買賣關係，請
    求被告應給付824,153元及法定遲延利息，為有理由，應予
    准許。
七、兩造陳明願供擔保請為宣告假執行或免為假執行，經核均與
    規定相符，爰分別酌定相當之擔保金額予以宣告。
八、本件事證已臻明確，兩造其餘攻擊防禦方法，經審酌後，或
    與本件無涉，或與判決結果不生影響，毋庸一一論列，併此
    敘明。
九、據上論結，本件原告之訴有理由，依民事訴訟法第78條、第
    390條第2項、第392條第2項，判決如主文。
中    華    民    國    99    年    11    月    15    日
                  民事第七庭    法  官  吳定亞
以上正本係照原本作成。
如對本判決上訴，須於判決送達後20日內向本院提出上訴狀。如
委任律師提起上訴者，應一併繳納上訴審裁判費。
中    華    民    國    99    年    11    月    15    日
                                書記官  張婕妤

司法院資訊處製作；財團法人民間司法改革基金會備份。
